【裁判字號】    89,交聲,91
【裁判日期】    891130
【裁判案由】    聲明異議
【裁判全文】
ZO灣高雄地方法院刑事裁定                          八十九年度交聲字第九一號
    原處分機關  高雄市交通事件裁決所
    受處分人即  甲○○
    異  議  人
右列受處分人因違反道路交通管理處罰條例案件，對於高雄市交通事件裁決所八十九
年六月二十八日所為之處分（原處分：高市建交裁字第三二—Ｂ00000000號
），聲明異議，本院裁定如左：
    主  文
異議駁回。
    理  由
一、聲明異議意旨略以：聲明異議人即受處分人甲○○於民國八十九年六月十二日凌
    晨，於服用酒類後即駕駛車牌號碼ＴＯ—三二六七號自用小客車，先送友人返回
    大順路後，即欲返家，途經義華路與大昌路口，因險與騎入快車道之機車騎士趙
    清祥發生擦撞，異議人即停車搖下車窗向該名機車騎士賠不是，並請求原諒，惟
    該名機車騎士不肯原諒，竟惡言相向，搥打車窗、車門，異議人心生害怕，以為
    遇到飛車黨徒，故不敢下車，即欲駕車駛離現場，但因酒醉心慌，而擦撞路邊停
    放之車輛，然於肇事後，經由交通隊員警將異議人帶回警局，即與機車騎士趙清
    祥達成和解，並賠償所擦撞停放路邊之車輛，是異議人並非肇事傷人後逃逸，惟
    原裁決仍處以異議人吊銷駕駛執照，並永不得考領。為此，爰依法聲明異議，並
    請准將原裁決撤銷。
二、按汽車駕駛人，駕駛汽車肇事致人受傷或死亡，應即採取救護或其他必要措施，
    並向警察機關報告，不得駛離；違者吊扣其駕照三個月至六個月；逃逸者吊銷駕
    駛執照。又汽車駕駛人，曾依第六十二條第一項之規定吊銷駕駛執照者，不得考
    領駕駛執照。道路交通管理處罰條例第六十二條第一項、第六十七條第一項分別
    定有明文。
三、經查︰本件受處分人即異議人甲○○於八十九年六月十一日二十二時許，與友人
    在高雄市○○路樹德女中對面之ＰＵＢ喝酒，與友人共喝一瓶金門高粱酒，酒後
    即駕駛車號ＴＯ—三二六七號自用小客車先送朋友回家後，再駕車返家，而於翌
    日即十二日一時二十分許，沿高雄市三民區○○○路由南往北方向行駛，於經該
    路一○八號前，先與在前方之車號ＹＳＧ—八三三號之機車騎士趙清祥（後載其
    妻林雅珍）發生口角，趙清祥隨將機車橫停於異議人車前，要求異議人下車，異
    議人並未下車，而倒車欲離去，惟因酒後控制與反應能力均受影響，復未注意車
    前狀況，致異議人之車前左側保險桿撞及趙清祥之機車後座處，造成後載之林雅
    珍並因之倒地受有左臉頰（三×三公分）及右大腿瘀腫（四×四公分）之傷害，
    而異議人於肇事致人受傷後，竟未採取任何救護或其他必要措施，亦未向警察機
    關報告，即駕車離去，沿路再撞及停放於路旁之車輛，計有車號Ｐ二—二九五六
    號、Ｇ三—四三八○號、ＹＷ—三七二一號、及ＴＰ—二六六五號等四台自小客
    車後，揚長離去，嗣經異議人之車牌因撞及而掉落於肇事現場，始經警循線於該
    日二時許，在高雄市○○區○○路四十號即異議人住處查獲異議人及其所有之肇
    事車輛，並帶異議人回派出所進行酒精濃度之測試，於該日二時三十五分許測得
    異議人呼氣中所含之酒精濃度為每公升零點五五毫克等事實，已據證人即與異議
    人發生口角爭執之機車騎士趙清祥、後載之林雅珍分別於警訊及本院以八十九年
    度交訴字第一六○號被告犯公共危險案件調查中證述甚詳（參見前開本院卷八十
    九年九月五日及同年十一月二十五日訊問筆錄），復有證人即將自小客車停放於
    路旁遭異議人撞及之被害人鍾曉琪、欒慎浩、彭福雲、李佩芬亦於警訊中證述明
    確，另有高雄市政府警察局交通大隊二分隊所測繪之道路交通事故調查報告表、
    所開立之舉發違反道路交通管理事件通知單、刑法第一百八十五條之三案件測試
    觀察紀錄表、序號二六一八號之酒精濃度測試紙及高雄醫學大學附設中和紀念醫
    院以（八九）高醫附祕字第二九八九號函覆有關林雅珍之傷勢各一份與事故現場
    與異議人、被害人等之車損照片十八幀附於上開刑事卷可按。而異議人固坦承有
    酒後駕車及疏未注意車前狀況而肇事之事實，然於本院刑事庭調查被告犯公共危
    險罪時則辯稱：當時伊喝醉，意識不清，且會害怕，才開車離開，伊並無逃逸之
    故意云云。惟查：異議人於肇事後，始終未曾下車察看，且仍先倒車，復前進離
    開肇事現場逃逸後返家，顯見異議人當時尚有足夠之意識與行為能力操控車輛，
    亦認得返家之路程，而證人即測試異議人酒精濃度之員警張簡必松與製作異議人
    偵詢筆錄之員警卓國政分別在庭證稱︰查獲異議人當時身上有酒味，且其情緒較
    激動，而異議人走路雖不太穩，但仍可自行走，不用他人攙扶，且因吵鬧稱伊無
    前科，為何帶伊至警局，並不配合作筆錄，故先做其他被害人筆錄，待其情緒較
    穩定後，約於當日五時許才作異議人之筆錄等語明確（見上開刑事卷八十九年十
    月二十四日及同年十一月二十五日訊問筆錄），足認異議人於服用酒類後，雖影
    響其控制與反應能力，已達於不能安全駕駛動力交通工具之程度，惟尚未達於精
    神耗弱而無法與一般人正確判斷事理之程度，則異議人於違規肇事致人受傷後，
    確有駕車逃逸之事實，應可認定。而兩車擦撞肇事時，理當下車察看對方有無人
    員傷亡，以便即時採取救護或其他必要措施，乃異議人非但未下車察看，反而駕
    車逃離現場，難認無肇事逃逸之未必故意，異議人上開所辯，顯係詞卸之責，不
    足採信。是其確有於駕車肇事致人受傷後，未採取救護或其他必要措施，並向警
    察機關報告，即駕車離去之情事，應可認定。
四、按道路交通管理處罰條例第六十二條第二項之立法意旨，概以道路交通事故之發
    生，常非於己之鄰親家里，時有告救不能情事，乃科以肇事者須即採取救護或其
    他必要措施，並應向警察機關報告之法定義務，以防因就醫延誤致生無謂傷亡，
    並俾得通知傷亡者家屬到場，以明責任，是肇事者於行車肇事致人受傷或死亡時
    ，未即採取救護或其他必要措施，並向警察機關報告，即駕車駛離現場者，均應
    依該規定處罰，至其嗣後是否與被害人達成民事和解，賠償損失，對其應受處罰
    乙節，並不生影響。本件異議人既於八十九年六月十二日凌晨一時三十分許，駕
    車肇事致被害人林雅珍受傷，而未即採取救護或其他必要措施，亦未向警察機關
    報告，即逃離現場，嗣經車牌掉落於事故現場，始經警循線查獲，揆諸前揭說明
    ，顯已違背其法定救護及報告義務至明，是異議人肇事致人受傷後，未採取救護
    或其他必要措施，並向警察機關報告而逃逸，則原處分機關據以首揭規定，裁決
    吊銷異議人之駕駛執照，且永久不得再行考領，並無不當。本件異議為無理由，
    應予駁回。
據上論斷，應依道路交通案件處理辦法第十九條，裁定如主文。
中      華      民      國    八十九    年     十一     月     三十     日
                          臺灣高雄地方法院交通法庭
                                  法  官  程克琳
右正本證明與原本無異。
如不服本裁定，應於裁定送達後五日內，向本院提出抗告狀。
                                書記官    王麒雄
中    華    民    國      八十九      年      十二      月      二      日


司法院資訊處製作；財團法人民間司法改革基金會備份。
